臺灣臺中地方法院刑事判決　　　　　　 100年度訴字第2482號
公　訴　人　臺灣臺中地方法院檢察署檢察官
被　　　告　林君儒
上列被告因違反毒品危害防制條例案件，經檢察官提起公訴（
100年度毒偵字第2619號），被告於準備程序中就被訴事實為有
罪之陳述，受命法官於聽取當事人之意見後，本院合議庭裁定改
由受命法官獨任進行簡式審判程序，判決如下：
    主      文
林君儒施用第一級毒品，累犯，處有期徒刑拾月。
    事實及理由
一、犯罪事實：
（一）林君儒前因施用毒品案件，經法院裁定令入勒戒處所施以
      觀察、勒戒後，認有繼續施用毒品傾向，復經法院裁定令
      入戒治處所施以強制戒治，嗣因戒治成效良好，再經法院
      裁定停止戒治，所餘戒治期間付保護管束，於民國89年5
      月17日期滿未經撤銷停止戒治而以已執行論，並由臺灣臺
      中地方法院檢察署檢察官以89年度戒毒偵字第304號為不
      起訴處分確定。復於92年間因施用毒品案件，經法院裁定
      令入戒治處所施以強制戒治處分，嗣因毒品危害防制條例
      修正施行，於93年1月9日免除戒治，刑責部分則經本院以
      92年度訴字1280號判決判處有期徒刑8月確定（下稱第
      案），另因竊盜案件，經臺灣高等法院臺中分院以92年度
      上易字第1606號判決判處有期徒刑4年6月，並於刑之執行
      前，令入勞動場所強制工作3年確定（下稱第案）。而
      上開第案經本院以96年度聲減字第455號裁定減為有期
      徒刑4月，並與不應減刑之第案定應執行有期徒刑4年9
      月確定，先於93年6月1日進入法務部矯正署泰源技能訓練
      所執行強制工作處分，嗣經臺灣高等法院臺中分院以95年
      度聲字第1513號裁定免予繼續執行強制工作處分，復於96
      年2月9日入監執行上開有期徒刑，並於99年1月27日縮短
      刑期假釋出監，假釋期間付以保護管束，於99年7月23日
      期滿未經撤銷假釋，以已執行論。
（二）詎林君儒猶不知戒絕毒癮，復基於施用第一級毒品海洛因
      之犯意，於100年6月25或26日某時許，在位於臺中市○○
      區○○路與東山路口附近之友人住處，以針筒注射方式，
      施用第一級毒品海洛因1次。嗣於100年6月29日19時50分
      許經警徵得其同意採集尿液送檢驗，結果呈嗎啡陽性反應
      ，始發覺上情。
（三）案經臺中市政府警察局大甲分局報告臺灣臺中地方法院檢
      察署檢察官偵查起訴。
二、程序方面：
（一）按除被告所犯為死刑、無期徒刑、最輕本刑為3年以上有
      期徒刑之罪或高等法院管轄第一審案件者外，於法院行準
      備程序進行中，被告先就被訴事實為有罪之陳述時，審判
      長得告知被告簡式審判程序之旨，並聽取當事人、代理人
      、辯護人及輔佐人之意見後，裁定進行簡式審判程序；且
      受命法官行準備程序，與法院或審判長有同一之權限；又
      簡式審判程序之證據調查，不受刑事訴訟法第159條第1項
      、第161條之2、第161條之3、第163條之1及第164條至第
      170條規定之限制，刑事訴訟法第273條之1第1項、第279
      條第2項前段、第273條之2分別定有明文。
（二）本件被告林君儒所犯係死刑、無期徒刑、最輕本刑為3年
      以上有期徒刑以外之罪，其於準備程序就前揭被訴事實為
      有罪之陳述，本院認無不得或不宜改依簡式審判程序進行
      之處，爰依刑事訴訟法第273條之1第1項、第284條之1，
      裁定本件由受命法官獨任進行簡式審判程序，合先敘明。
三、認定犯罪事實所憑之證據及理由：
（一）經查，被告林君儒於本院審理時對於上開犯行坦承不諱（
      見本院100年11月24日審判筆錄）。且警方於100年6月29
      日19時50分許經徵得被告之同意採集尿液送驗，結果呈嗎
      啡陽性反應，有勘察採證同意書、尿液代號與真實姓名對
      照表及詮昕科技股份有限公司100年7月8日報告編號第000
      00000號濫用藥物尿液檢驗報告各1紙附卷可稽。綜上，足
      認被告上揭自白應與事實相符，自堪採信。
（二）復查，被告前因施用毒品案件，經法院裁定令入勒戒處所
      施以觀察、勒戒後，認有繼續施用毒品傾向，復經法院裁
      定令入戒治處所施以強制戒治，嗣因戒治成效良好，再經
      法院裁定停止戒治，所餘戒治期間付保護管束，於89年5
      月17日期滿未經撤銷停止戒治而以已執行論，並由臺灣臺
      中地方法院檢察署檢察官以89年度戒毒偵字第304號為不
      起訴處分確定。復於92年間因施用毒品案件，經法院裁定
      令入戒治處所施以強制戒治處分，嗣因毒品危害防制條例
      修正施行，於93年1月9日免除戒治，刑責部分則經本院以
      92年度訴字1280號判決判處有期徒刑8月確定（下稱第
      案），另因竊盜案件，經臺灣高等法院臺中分院以92年度
      上易字第1606號判決判處有期徒刑4年6月，並於刑之執行
      前，令入勞動場所強制工作3年確定（下稱第案）。而
      上開第案經本院以96年度聲減字第455號裁定減為有期
      徒刑4月，並與不應減刑之第案定應執行有期徒刑4年9
      月確定，先於93年6月1日進入法務部矯正署泰源技能訓練
      所執行強制工作處分，嗣經臺灣高等法院臺中分院以95年
      度聲字第1513號裁定免予繼續執行強制工作處分，復於96
      年2月9日入監執行上開有期徒刑，並於99年1月27日縮短
      刑期假釋出監，假釋期間付以保護管束，於99年7月23日
      期滿未經撤銷假釋，以已執行論等情，有臺灣臺中地方法
      院檢察署刑案資料查註紀錄表及臺灣高等法院被告前案紀
      錄表各1份附於偵、審卷足憑。
（三）而本件被告施用第一級毒品之犯行固於89年間強制戒治處
      分執行完畢釋放後五年後所為。惟按毒品危害防制條例於
      92年7月9日修正公布，自93年1月9日施行，其中第20條、
      第23條將施用毒品之刑事處遇程序，區分為「初犯」及「
      五年內再犯」、「五年後再犯」。依其立法理由之說明：
      「初犯」，經觀察、勒戒或強制戒治後，應為不起訴處分
      或不付審理之裁定；經觀察、勒戒或強制戒治執行完畢釋
      放後，「五年內再犯」者，因其再犯率甚高，原實施之觀
      察、勒戒及強制戒治既已無法收其實效，爰依法追訴或裁
      定交付審理。至於經觀察、勒戒或強制戒治執行完畢釋放
      後，「五年後再犯」者，前所實施之觀察、勒戒或強制戒
      治已足以遮斷其施用毒品之毒癮，為期自新及協助其斷除
      毒癮，仍適用「初犯」規定，先經觀察、勒戒或強制戒治
      之程序。從而，依修正後之規定，僅限於「初犯」及「五
      年後再犯」2種情形，始應先經觀察、勒戒或強制戒治程
      序。倘被告於5年內已再犯，經依法追訴處罰，縱其第3次
      （或第3次以上）再度施用毒品之時間，在初犯經觀察、
      勒戒或強制戒治執行完畢釋放5年以後，已不合於「五年
      後再犯」之規定，且因已於「五年內再犯」，顯見其再犯
      率甚高，原實施觀察、勒戒或強制戒治，已無法收其實效
      ，即應依該條例第10條處罰（最高法院97年9月9日97年第
      5次刑事庭會議決議參照）。則本件被告既於前揭強制戒
      治處分執行完畢釋放後之92年間再因施用毒品犯行經判刑
      確定業如前述，則被告於前揭強制戒治處分執行完畢5年
      後，再犯本件施用第一級毒品犯行即仍應依法論科。
四、所犯法條及刑之酌科：
（一）按海洛因屬毒品危害防制條例第2條第2項第1款所指之第
      一級毒品，核被告所為，係犯違反毒品危害防制條例第10
      條第1項之施用第一級毒品罪，至其持有第一級毒品之低
      度行為，已為施用之高度行為所吸收，不另論罪。
（二）查被告前因施用毒品案件，經本院以92年度訴字1280號判
      決判處有期徒刑8月確定（下稱第案），另因竊盜案件
      ，經臺灣高等法院臺中分院以92年度上易字第1606號判決
      判處有期徒刑4年6月，並於刑之執行前，令入勞動場所強
      制工作3年確定（下稱第案）。而上開第案經本院以
      96年度聲減字第455號裁定減為有期徒刑4月，並與不應減
      刑之第案定應執行有期徒刑4年9月確定，先於93年6月
      1日進入法務部矯正署泰源技能訓練所執行強制工作處分
      ，嗣經臺灣高等法院臺中分院以95年度聲字第1513號裁定
      免予繼續執行強制工作處分，復於96年2月9日入監執行上
      開有期徒刑，並於99年1月27日縮短刑期假釋出監，假釋
      期間付以保護管束，於99年7月23日期滿未經撤銷假釋，
      以已執行論等情已如前述，則其前受有期徒刑執行完畢，
      於5年內故意再犯本件有期徒刑以上之罪，為累犯，應依
      刑法第47條第1項之規定加重其刑。
（三）至被告辯稱其已向警方供出毒品來源賴玉婷云云。而毒品
      危害防制條例第17條第1項固然規定：「犯第四條至第八
      條、第十條或第十一條之罪，供出毒品來源，因而查獲其
      他正犯或共犯者，減輕或免除其刑。」惟查警方調閱被告
      所提供資料，迄今查無積極事證可資證明案外人賴玉婷有
      販毒情形乙節，有臺中市政府警察局刑事警察大隊100年
      10月27日中市警刑二字第1000032583號函及其後附偵查報
      告在卷可稽（見本院卷第35、40頁），足見警方迄未因被
      告供出毒品來源而查獲其他正犯或共犯，自無從依毒品危
      害防制條例第17條第1項規定減輕或免除其刑。
（四）爰審酌被告：（1）前因施用毒品犯行經觀察勒戒、強制
      戒治及徒刑之執行後，竟仍故態復萌，復行施用毒品不輟
      ，無視於毒品對於自身健康之戕害及國家對於杜絕毒品犯
      罪之禁令，惟衡酌施用毒品係屬自戕行為，被告犯罪手段
      尚屬平和；（2）本件施用第一級毒品之次數為1次；（3
      ）犯後坦承犯行，態度良好；（4）施用毒品者乃有相當
      程度之成癮性及心理依賴，其犯罪心態與一般刑事犯罪之
      本質並不相同，應側重適當之醫學治療及心理矯治為宜；
      （5）自100年8月23日起在中國醫藥大學附設醫院接受美
      沙冬治療（參見本院卷第22頁中國醫藥大學附設醫院診斷
      證明書1份）等一切情狀，而量處如主文所示之刑，以資
      警懲。
據上論斷，應依刑事訴訟法第273條之1第1項、第299條第1項前
段，毒品危害防制條例第10條第1項，刑法第11條、第47條第1項
，判決如主文。
本案經檢察官鄒千芝到庭執行職務。
中    華    民    國   100    年    12    月    13    日
                  刑事第五庭  法  官  賴秀雯
以上正本與原本無異。
如不服本判決應於收受送達後10日內向本院提出上訴書狀，並應
敘述具體理由；其未敘述上訴理由者，應於上訴期間屆滿後20日
內向本院補提理由書（均須按他造當事人之人數附繕本）「切勿
逕送上級法院」。
                              書記官  鄭郁慈
中    華    民    國   100    年    12    月    13    日
附錄本案所犯法條：
毒品危害防制條例第10條：
施用第一級毒品者，處6月以上5年以下有期徒刑。
施用第二級毒品者，處3年以下有期徒刑。